臺灣高雄地方法院刑事判決                        九十一年度訴字第一一一四號
    公  訴  人  臺灣高雄地方法院檢察署檢察官
    被      告  乙○○○事業有限公司
    代  表  人  甲○○
    被      告  丙○○
右列被告等因違反廢棄物清理法案件，經檢察官提起公訴（九十一年度偵字第四九三
三號），本院判決如左：
    主  文
乙○○○事業有限公司之負責人、受僱人因執行業務，犯未依廢棄物清理法第四十一
條第一項規定領有廢棄物清除、處理許可文件，從事廢棄物清除、處理罪，科罰金新
台幣壹拾萬元。
丙○○共同未領有廢棄物清除、處理許可文件，從事廢棄物清除、處理，處有期徒刑
壹年貳月，緩刑參年。
    事  實
一、丙○○係乙○○○事業有限公司（下稱惟麟公司）之業務經理，明知惟麟公司並
    未向主管機關申請核發廢棄物清除處理機構之許可文件，不得從事清除、處理廢
    棄物之業務，竟與惟麟公司之負責人甲○○（另案審理）共同基於違反廢棄物清
    理法之犯意，於民國九十年十月十一日，與立榮國際股份有限公司（下稱立榮公
    司）簽訂協議書，約定由惟麟公司負責立榮公司所屬船舶之廢油清除工作。復於
    同年月十九日，由丙○○僱用不知情之林茂華、吳國榮二人，駕駛永吉一號工作
    船，前往高雄港一一六號碼頭，為立榮公司所屬之立冠輪清除廢油及污水，嗣因
    永吉一號纜繩突然斷裂，造成船身翻覆沈沒，致所承載之廢油溢散佈滿附近海域
    ，嚴重污染環境。嗣經行政院環保署稽查督察大隊第三中隊據報後前往處理而當
    場查獲。
二、案經行政院環保署移送台灣高雄地方法院檢察署檢察官偵查起訴。
    理  由
一、訊據被告丙○○及惟麟公司法定代理人甲○○對其未經申請領得廢棄物清除許可
    文件，即非法為立榮公司清除廢油之事實固坦承不諱，惟被告丙○○則矢口否認
    有何違反廢棄物清理法之犯行，辯稱其不知清除廢油需事先申請許可云云。惟查
    ，右揭犯罪事實業經證人林茂華、吳國榮及立榮公司員工張中雋於警訊時證述明
    確，復有稽查紀錄三份、船舶廢油清除協議書、委託書、責付保管物品明細清單
    各一紙及海事報告一份在卷足稽。又惟麟公司營業項目包括廢棄物之清除、石油
    製品及石油化工原料之批發，有卷附公司執照及營利事業登記證各一紙附卷可憑
    ，該公司既從事廢棄物清除之業務，對於廢棄物清理法中應先向主管機關申請許
    可文件，始得從事廢棄物清除之相關規定，自負有知悉義務，且無法諉為不知，
    是被告丙○○所辯顯屬事後卸責之詞，本件事證明確，被告犯行已堪認定。
二、查被告行為後，廢棄物清理法第二十二條固已修正並調整為同法第四十六條，惟
    比較新舊法結果，新法就罰金刑已修正為新台幣三百萬元，與舊法所處罰金刑為
    銀元一百萬元之法律效果同，而不生新舊法比較之問題，故仍應適用裁判時之修
    正後同法第四十六條第一項第四款前段之規定，併此敘明。核被告丙○○所為，
    係犯廢棄物清理法第四十六條第一項第四款之未領有廢棄物清除、處理許可文件
    而從事廢棄物清除、處理罪；被告惟麟公司之受僱人丙○○因執行業務犯廢棄物
    清理法第四十六條第一項第四款之未領有廢棄物清除、處理許可文件而從事廢棄
    物清除、處理罪，被告惟麟公司應論以同法第四十七條之罪。被告丙○○與甲○○就上開犯行，有犯意聯絡與行為分擔，係共同正犯。爰審酌被告丙○○素行尚
    佳，有卷附台灣高等法院被告全國前案紀錄表可佐，其身為環保公司主管，竟未
    依法申請許可，即貿然從事廢油清除之工作，致污染海域，嚴重破壞生態，惟念
    其僅為公司之受僱人，且犯後坦承部分犯行，態度尚稱良好，及被告惟麟公司事
    後立即將油污清理完畢，未使污染擴散等一切情狀，分別酌情量處如主文所示之
    刑。末查，被告丙○○前未曾受有期徒刑以上刑之宣告，有前揭被告全國前案紀
    錄表可憑，因一時失慮而為本件犯行，經此刑之宣告後，當知所警惕而無再犯之
    虞，本院因認對其所宣告之刑，以暫不執行為適當，爰併諭知緩刑三年，用啟自
    新，並觀後效。
據上論斷，應依刑事訴訟法第二百九十九條第一項前段，廢棄物清理法第四十六條第
一項第四款、第四十七條，刑法第十一條前段、第二十八條、第七十四條第一款，判
決如主文。
中      華      民      國      九十一      年    五    月    三十一    日
                                        臺灣高雄地方法院刑事第一庭
                                            審判長法  官  林  水  城
                                    法  官  曾  逸  誠
                                                  法  官  謝  雨  真
右正本證明與原本無異。
如不服本判決，應於判決送達後十日內，向本院提出上訴狀。
                                                  書記官  陳  威  志
中    華    民    國      九十一      年      六      月      三      日
附錄本案論罪科刑法條：
廢棄物清理法第四十六條
有下列情形之一者，處一年以上五年以下有期徒刑，得併科新臺幣三百萬元以下罰金
：
一  任意棄置有害事業廢棄物。
二  事業負責人或相關人員未依本法規定之方式貯存、清除、處理或再利用廢棄物，
    致污染環境。
三  未經主管機關許可，提供土地回填、堆置廢棄物。
四  未依第四十一條第一項規定領有廢棄物清除、處理許可文件，從事廢棄物貯存、
    清除、處理，或未依廢棄物清除、處理許可文件內容貯存、清除、處理廢棄物。
五  執行機關之人員委託未取得許可文件之業者，清除、處理一般廢棄物者；或明知
    受託人非法清除、處理而仍委託。
六  公民營廢棄物處理機構負責人或相關人員、或執行機關之人員未處理廢棄物，開
    具虛偽證明。
無許可文件，以經營廢棄物清除、處理為常業者，處三年以上十年以下有期徒刑，得
併科新臺幣九百萬元以下罰金。
廢棄物清理法第四十七條
法人之負責人、法人或自然人之代理人、受僱人或其他從業人員，因執行業務犯前二
條之罪者，除處罰其行為人外，對該法人或自然人亦科以各該條之罰金。
